【裁判字號】    99,司財管,140
【裁判日期】    991208
【裁判案由】    選任遺產管理人
【裁判全文】
臺灣臺南地方法院民事裁定           99年度司財管字第140號
聲  請  人  許求專
上列聲請人聲請對被繼承人曾順林選任遺產管理人事件，本院裁
定如下：
   主  文
選任財政部國有財產局臺灣南區辦事處臺南分處為被繼承人曾順
林之遺產管理人。
聲請程序費用新臺幣壹仟元由被繼承人曾順林之遺產負擔。
    理      由
一、按繼承人均拋棄其繼承權者，準用關於無人承認繼承之規定
    ，民法第1176條第6項定有明文。又繼承開始時，繼承人之
    有無不明，而不能依民法第1177條選定遺產管理人時，得由
    利害關係人聲請法院選任之，民法第1178條第2項亦定有明
    文。
二、本件聲請意旨略以：有關臺南市○○區○○段23地號土地，
    原本是在聲請人曾祖父許屋行名下，許屋行過世之後，一直
    到民國99年2月4日土地被徵收時，都沒有辦理過繼承登記，
    許屋行過世時，依照繼承系統表的記載，當時應由黃氏怨、
    許召繼承，後來許召於72年過世，應由其子女繼承遺產，本
    件被繼承人曾順林（男，民國○○年○月○○日生，身分證統一
    編號：Ｚ000000000號，生前最後住所：臺南市○區○○里○○
    鄰○○路295號）是許召長女的四子，於97年1月8日過世，
    聲請人是許召長子的次子，與被繼承人曾順林是表兄弟的關
    係。因為聲請人與被繼承人曾順林輾轉繼承到被繼承人許屋
    行的遺產，所以對於被徵收的土地，皆有權利領取補償金，
    但目前市政府要求聲請人辦妥繼承登記完成後，始准予領取
    補償金，又被繼承人曾順林之法定繼承人，皆已拋棄繼承，
    導致聲請人無法提領該筆補償金。故聲請人以法律上利害關
    係人，向法院聲請為被繼承人曾順林選任遺產管理人等語。
三、經查：聲請人主張之前開事實，業據提出被繼承人許屋行、
    許召、曾順林除戶謄本各1件、臺南市政府99年9月8日南市
    地權字第09914528620號函、本院家事庭97年2月29日南院雅
    家喜97繼字第316號准予備查通知函影本各1件、繼承系統表
    1 份、土地謄本1件附卷為憑。並經本院依職權調閱本院97
    年度繼字第316號拋棄繼承事件卷宗核閱綦詳，是聲請人之
    主張應足採信。又查被繼承人曾順林死亡後，其法定繼承人
    皆已依法拋棄繼承權經本院准予備查，且未準用民法第1177
    條之規定選定遺產管理人，而本件聲請人因無法領取補償金
    而提出本件聲請，有法律上利害關係，是聲請人以利害關係
    人之身分聲請選任被繼承人曾順林之遺產管理人，核與上開
    規定並無不合，應予准許。
四、按公示催告期限屆滿，無繼承人承認繼承時，其遺產於清償
    債權，並交付遺贈物後，如有剩餘，歸屬國庫；又按非公用
    國有財產以財政部國有財產局為管理機關，民法第1185條、
    國有財產法第12條分別定有明文。查本件被繼承人曾順林之
    法定繼承人皆已依法拋棄繼承權經本院准予備查，復未準用
    民法第1177條之規定選定遺產管理人，而本件聲請人聲請事
    項涉及政府補償金，不適宜由私人擔任本件遺產管理人。又
    查被繼承人曾順林之遺產，倘無人承認繼承時，將於清償債
    權，交付遺贈物後，歸屬國庫，為使被繼承人曾順林遺產之
    處置順利進行，本院認選任財政部國有財產局臺灣南區辦事
    處臺南分處為被繼承人曾順林之遺產管理人為適當。
五、依非訟事件法第157條、第24條第1項，裁定如主文。
中    華    民    國    99    年    12    月    8    日
                  家事法庭      司法事務官  林可婷
以上正本係照原本作成。
如對本裁定抗告須於裁定送達後10日內向本院提出抗告狀
中    華    民    國    99    年    12    月    8    日
                                書  記  官  陳世明

司法院資訊處製作；財團法人民間司法改革基金會備份。
